【裁判字號】    97,台非,141
【裁判日期】    970410
【裁判案由】    違反毒品危害防制條例減刑及定應執行刑
【裁判全文】
最高法院刑事判決              九十七年度台非字第一四一號
上  訴  人  最高法院檢察署檢察總長
被      告  甲○○
上列上訴人因被告違反毒品危害防制條例等罪減刑及定應執行之
刑案件，對於台灣高等法院台中分院中華民國九十六年十一月十
二日確定裁定（九十六年度聲減字第三五三一號），認為部分違
法，提起非常上訴，本院判決如下：
    主  文
原裁定關於其附表編號５、６所示二罪定應執行之刑違背法令部
分撤銷。
    理  由
非常上訴理由稱：「一、按判決不適用法則或適用不當者，為違
背法令，刑事訴訟法第三百七十八條定有明文。次按數罪併罰之
案件，分別宣告之刑，宣告多數有期徒刑者，於各刑中之最長期
以上，各刑合併之刑期以下，定其刑期，但不得逾三十年，刑法
第五十一條第五款定有明文。再按法律上屬於自由裁量之事項，
並非概無法律性之拘束，自由裁量係於法律一定之外部性界限內
（以定執行刑言，即不得違反刑法第五十一條之規定）使法官具
體選擇以為適當之處理，因此在裁量時，必須符合所適用之法規
之目的。更進一步言，須受法律秩序之理念所指導，此亦即所謂
之自由裁量之內部性界限。關於定應執行之刑，既屬自由裁量之
範圍，其應受此項內部性界限之拘束，要屬當然（最高法院八十
年台非字第四七三號判例參照）。二、查被告甲○○所犯附表之
罪，其中編號５違反肅清煙毒條例之罪及編號６違反麻醉藥品管
理條例之罪，兩罪係數罪併罰，分別經台灣高等法院諭知有期徒
刑三年二月及六月確定，並經原裁定法院分別減為有期徒刑一年
七月及三月，依刑法第五十一條第五款之規定，法院自應於減刑
後之最長刑期即有期徒刑一年七月，與合併刑期即有期徒刑一年
十月間，定其應執行刑，乃原裁定法院未詳加審酌，竟諭知附表
編號５、６之罪，應執行有期徒刑一年六月，顯低於最長刑期有
期徒刑一年七月，有違刑法第五十一條第五款之規定，自有適用
法則不當之違誤。案經確定，爰依刑事訴訟法第四百四十一條、
第四百四十三條提起非常上訴，以資糾正」等語。
本院按定應執行刑之裁定，與實體科刑之判決有同等效力，於裁
定確定後，如發現有違背法令情形，自得等同於判決，提起非常
上訴。又依中華民國九十六年罪犯減刑條例第十條第一項、第二
項前段規定，裁判確定前犯數罪均應減刑而未定執行刑者，就各
罪依同條例第二條、第四條、第六條至第八條規定減刑後，適用
刑法第五十一條定其應執行之刑；裁判確定前犯數罪均應減刑而
已定執行刑者，仍依前項規定，另定應執行之刑。而刑法第五十
一條則規定數罪併罰，宣告多數有期徒刑者，於各刑中之最長期
以上，各刑合併之刑期以下，定其刑期，但不得逾三十年。本件
原裁定以：被告甲○○所犯如其附表編號５、６所示之違反肅清
煙毒條例及施用麻醉藥品二罪，均經判決確定（依序處以有期徒
刑三年二月及六月），且其犯罪時間，皆在民國九十六年四月二
十四日以前，所犯前揭二罪悉合於減刑條件，因依檢察官之聲請
減其宣告刑各詳如原裁定附表編號５、６所示有期徒刑一年七月
及三月，並定其應執行之刑為有期徒刑一年六月，固非無見。惟
被告所犯上開二罪，原裁定所減得之刑，其中最長期者為有期徒
刑一年七月，而各刑合併之刑期為有期徒刑一年十月，依前揭規
定，自應於一年七月以上，一年十月以下有期徒刑，定其應執行
之刑，方為合法。乃原裁定竟定其應執行之刑為有期徒刑一年六
月，自屬違背法令。案經確定，非常上訴意旨執以指摘此部分違
法，洵有理由，惟原裁定尚非不利於被告，應僅將其違背法令之
部分撤銷，以資糾正。
據上論結，應依刑事訴訟法第四百四十七條第一項第一款前段，
判決如主文。
中    華    民    國  九十七  年    四    月    十    日
                      最高法院刑事第五庭
                          審判長法官  張  淳  淙
                                法官  劉  介  民
                                法官  張  春  福
                                法官  蔡  彩  貞
                                法官  林  俊  益
      本件正本證明與原本無異
                                      書  記  官
中    華    民    國  九十七  年    四    月   十五   日
                                                w


司法院資訊處製作；財團法人民間司法改革基金會備份。
